臺灣嘉義地方法院民事判決
110年度嘉簡字第298號
原      告  郭姿𡛓  
訴訟代理人  郭瑞豐  
被      告  楊捷琳  


上列當事人間請求給付租金等事件，本院於民國110年10月21日
言詞辯論終結，判決如下：
    主      文
原告之訴駁回。
訴訟費用由原告負擔。　　
    事實及理由
壹、程序事項
一、按訴狀送達後，原告不得將原訴變更或追加他訴，但擴張或
    減縮應受判決事項之聲明者，不在此限，民事訴訟法第255
    條第1項第3款定有明文。本件起訴時係以郭姿𡛓、郭瑞豐為
    原告，以楊捷琳、陳琮仁為被告，嗣因房屋為原告郭姿𡛓所
    有，而郭瑞豐僅幫原告處理房屋之事情，而於110年9月8日
    言詞辯論期日，撤回原告郭瑞豐，且經原告與陳琮仁達成和
    解後，嗣經歷次變更訴之聲明後，於110年10月21日言詞辯
    論期日減縮請求金額，更正聲明為：被告應給付原告26,201
    元，及自起訴之日起至繳納現金止，依5％利率計算之利息。
    核原告所為係屬減縮應受判決事項之聲明，揆諸前開法條，
    並無不合，自應准許。
二、被告經合法通知，未於言詞辯論期日到場，核無民事訴訟法
    第386條各款所列情形，爰依原告聲請，由其一造辯論而為
    判決。
貳、實體事項　　
一、原告主張略以：
（一）被告於109年8月4日向原告承租嘉義市○區○○路000號8樓24
      室，雙方並簽訂房屋租賃契約書（下稱系爭租約），約定
      租賃期限為1年，租期自109年8月4日起至110年8月3日止
      ，租金每個月為5,800元，租金應於每月10日以前繳納，
      乙方（即被告）於訂約時交付甲方（即原告）11,600元作
      為押租保證金。
（二）因被告未依約按期繳納110年3、4月之租金，違反系爭租
      約第3、4條之規定，經原告訴訟代理人告知被告共達2個
      月租金未付，若被告於4月底前仍未繳納租金的話，會將
      房子的鎖匙換掉，請被告提前在4月28日以前，將所有置
      於房內之傢俬雜物及私人物品搬走清空，若於4月30日當
      天未搬走的私人物品及雜物，則當作廢棄物清理掉。其後
      ，經原告訴訟代理人定期催告被告若不搬走就請大樓管理
      員把晶片換掉，就不能使用電梯之情況下，被告始於110
      年5月30日搬離。
（三）原告得請求金額26,201元之明細如下：
　　1.被告110年1、2月租金均少付500元，並積欠110年3、4、5
      月租金17,400元（計算式：5,800元×3月＝17,400元），合
      計積欠租金為18,400元（計算式：17,400元＋1,000元＝17,
      400元）。
　　2.又系爭租約第18條約定：1.特約應受強制執行之事項：1.
      租賃期間乙方（即被告）若擬提前搬離，乙方應賠償甲方
      （即原告）一個月租金，乙方（即被告）絕無異議。2.租
      賃期間內乙方如有違背本契約各條項時，任憑甲方處理（
      即沒收押金），乙方絕無異議。因被告提前搬離，應賠償
      1個月租金5,800元，且被告沒有依據系爭租約第2、3條規
      定每月繳納租金而違約，又未將鎖匙交出兼點交房屋予原
      告，且被告於租賃期內不續租，應提前一個月告知原告，
      亦違反系爭租約第12、14、18、21條規定，故原告依系爭
      租約第18條第2項沒收押金11,600元。
　  3.代繳管理費7,800元：大樓管理費應由被告自付7,800元（
      計算式：780×10＝7,800）
　　4.水費344元、電費1,852元。
　　5.換鎖1,200元。
　　6.彈簧床5,800元：彈簧床已經用1至2年；被告把彈簧床弄
      得很髒無法使用，原告所提供之照片放大可以看到被被告
      經血弄髒的部分。
　　7.以上金額合計為41,996元，扣除已自連帶保證人陳琮仁拿
      到14,995元，總計為26,201元。
（四）並聲明：1.被告應給付原告26,201元，及自起訴之日起至
      繳納現金止，依5％利率計算之利息。2.訴訟費用由被告負
      擔。
二、被告經合法通知，未於言詞辯論期日到場，亦未提出書狀為
    何聲明或陳述。　
三、原告主張被告於109年8月4日向原告承租嘉義市○區○○路000
    號8樓24室，雙方並簽訂系爭租約，租賃期限為1年，租期自
    109年8月4日起至110年8月3日止，租金每個月為5,800元，
    租金應於每月10日以前繳納，被告於訂約時交付原告11,600
    元作為押租保證金；系爭租約第18條約定：1.特約應受強制
    執行之事項：1.租賃期間乙方（即被告）若擬提前搬離，乙
    方應賠償甲方（即原告）一個月租金，乙方決無異議。2.租
    賃期間內乙方如有違背本契約各條項時，任憑甲方處理，乙
    方決不異議等節，業據原告提出系爭租約在卷可佐（見本院
    卷第13至20、65至74頁），應堪信為真正。
四、得心證之理由： 
（一）原告依系爭租約第18條第1項請求被告賠償一個月租金為
      無理由：
　　  觀諸原告於110年4月2日與被告間以通訊軟體LINE之對話
      擷圖，原告訴訟代理人稱：「房子找到了嗎？已經月底了
      喔！若你房租繳不出來，就請你4/6前搬走吧！」等語（
      見本院卷第9頁），以及原告於110年5月間與被告間以通
      訊軟體LINE之對話擷圖，原告訴訟代理人稱：「妳不依約
      繳租金共約近4個月硬住霸王屋，若沒因管理費，屆時管
      理室要鎖掉晶片卡不給妳電梯坐，我看你也會繼續皮下去
      續住霸王屋的」等語（見本院卷第114-7頁）。且原告訴
      訟代理人當庭陳稱：我還有等被告，希望被告可以繼續繳
      納租金，但被告還是沒有繳納，所以最後定期請被告5月
      底前搬走等語（見本院卷第95頁）。足見，因被告欠繳11
      0年3、4、5月之租金，已達2個月以上，原告要求被告不
      繳納租金即應於110年5月底前搬離，已有終止租約之意思
      ，且被告在原告表示不搬走要鎖晶片卡後，而在110年5月
      30日搬離，堪認系爭租約並非被告主動向原告請求提前終
      止租約搬離，而係因被告欠繳2個月以上之租金，經原告
      表示不繳租金就請被告搬離，而終止兩造所定之系爭租約
      。是以，原告主張依系爭租約第18條第1項請求被告提前
      搬離應賠償一個月之租金云云，顯與上開事實不符，原告
      此部分請求即非有據，不應准許。
（二）原告請求被告給付欠繳租金部分：
　　　原告主張被告110年1、2月均欠繳500元，亦未給付110年3
      月至5月每月租金5,800元一節，業經原告提出兩造間以通
      訊軟體LINE之對話擷圖為據（見本院卷第114-5頁），堪
      予認定。是以，原告依系爭租約請求被告積欠之租金合計
      18,400元（計算式：500＋500＋5,800×3＝18,400），自屬有
      據，應予准許。
（三）原告主張代繳管理費7,800元部分：
　　　依兩造所定之系爭租約之內容，並未約定被告有繳納管理
      費之義務。雖原告訴訟代理人到庭陳稱：當時跟被告說，
      如果租金繳納正常，我可能不會計較管理費，若租金有遲
      延，管理費我都不負責，被告自己負責，是口頭約定等語
      （見本院卷第95條）。然參諸兩造所定系爭租約上末頁有
      以手寫方式加上第20、21條之約款，倘若於訂約當時兩造
      曾有上開繳交管理費之約款，豈有不一併書寫在另行約定
      之約款之理，足認原告主張此為口頭約定一節，並非可採
      。是以，既兩造於訂約時確實並未約明管理費由被告繳納
      ，原告請求被告給付原告代為繳納之管理費7,800元，即
      非有據，應予駁回。
（四）原告請求代繳之水費344元、電費1,852元：
　　　依系爭租約第3條：租約每個月5,800元，乙方不得藉任何
      理由拖延或拒納（電燈費及自來水費另外）（見本院卷第
      18頁），足認兩造確已約定水電費由承租人自行負擔。經
      查：
　　1.水費：原告提出列帳月份110年4月之繳費憑證187元，列
      帳月份110年6月份之繳費憑證157元為據（見本院卷第61
      頁），故原告請求代繳列帳月份110年4月187元為有理由
      。惟於110年6月份被告業已搬離，原告自不得向被告請求
      代繳此部分之水費157元。
　　2.電費：原告提出計費期間110年3月10日至同年5月9日之繳
      費憑證809元，以及計費期間110年5月10日至同年7月5日
      之繳費憑證1,043元（見本院卷第57、59頁），故原告請
      求代繳計費期間110年3月10日至同年5月9日之電費809元
      ，為有理由。惟就計費期間110年5月10日至同年7月5日，
      被告於110年5月30日業已搬離，故原告請求代繳110年5月
      10日至至同年月30日之電費384元（計算式：1,043×21÷57
      ＝384，元以下四捨五入），為有理由，超過部分，即非有
      據。
　　3.故原告請求代繳之水費187元，以及電費1,193元（計算式
      ：809＋384＝1,193），為有理由，於此範圍之請求即屬無
      據，應予駁回。
（五）原告請求換鎖、彈簧床之損害：
　　1.依系爭租約第20條約定：「所附屋內設備有……彈簧床……等，應加以維護，若有損毀，負損壞賠償責任，絕無異議。」。經查，原告訴訟代理人提出照片2張可證彈簧床墊確有明顯之污損（見本院卷第121、123頁），故原告主張依系爭租約第20條請求被告賠償，為有理由。惟該彈簧床依原告訴訟代理人自述業已使用1、2年（見本院卷第118頁），則於出租於被告之時，該彈簧床已非新品，且經出租予被告期間，亦有自然耗損，自應計算折舊，原告自不得請求被告以另行購買新品5,800元之金額照價賠償（見本院卷第63頁）。依民事訴訟法第222條第2項「當事人已證明受有損害，而不能證明其數額或證明顯有重大困難者，法院應審酌一切情況，依所得心證定其數額」規定，本院審酌上開彈簧床墊並非新品，使用期間已達1、2年，及該彈簧床墊污損程度等情狀，認原告請求被告賠償3,000元為合理，於此範圍之請求，即非有據，不應准許。
　　2.依系爭租約第21條約定：「鑰匙兩支（信箱及門鎖）晶片
      一個，於契約終止後歸還。」（見本院卷第14頁）。原告
      主張被告並未歸還鑰匙，而有支出開鎖及換鎖之支出1,20
      0元，業經原告提出收據一張（見本院卷第60-1頁），應
      堪信實，故原告請求被告賠償1,200元，自屬有據。
（六）原告主張沒收押租金11,600元部分：
　　　原告雖主張依系爭租約第18條第2項，租賃期間內乙方如
      有違背本契約各條項時，任憑甲方處理，乙方決不異議之
      約定，沒收押租金11,600元云云。惟觀諸上開約定並未具
      體約明違反系爭租約各條項約定之效果為何，原告逕自將
      「任憑甲方處理」解釋為「得沒收押租金」之效果，顯非
      有據，故原告主張依系爭租約第18條第2項沒收11,600元
      ，即非有據。
（七）末按押租金之主要目的在於擔保承租人履行租賃債務，承
      租人如有欠租或其他債務不履行時，其所交付之押租金，
      發生當然抵充之效力（最高法院87年度台上字第1631號判
      決可資參照）。綜上可知，原告得請求被告給付之金額應
      為23,980元（計算式：18,400＋187＋1,193＋3,000＋1,200＝2
      3,980），又參諸前開最高法院判決意旨，被告所交付之
      押租金係作為擔保被告履行租賃債務，是以，被告既有前
      開欠繳租金及債務不履行之情形，而應給付原告23,980元
      ，則被告所交付之押租金11,600元，自應予以扣抵，故原
      告得請求被告賠償之金額經扣除押租金後，應為12,380元
      （23,980－11,600＝12,380）。然原告業已收取系爭租約之
      連帶保證人陳琮仁所給付之14,995元，業已超過前述原告
      得向被告請求之數額，故原告已無未受償之損害得向被告
      請求，故原告請求被告給付26,201元，為無理由。
五、從而，原告依系爭租約請求被告給付26,201元，及自起訴之
    日起至繳納現金止，依5％利率計算之利息，即無理由，應予
    駁回。
六、訴訟費用負擔之依據：民事訴訟法第78條。併依職權確定本
    件訴訟費用為1,000元，應由原告負擔。
中　　華　　民　　國　　110 　年　　11　　月　　11　　日
                  臺灣嘉義地方法院嘉義簡易庭
                                  法　官　陳寶貴
以上正本係照原本作成。
如對本判決上訴，須於判決送達後20日內向本庭（嘉義市○○路00
0○0號）提出上訴狀（均須按他造當事人之人數附繕本）。如委
任律師提起上訴者，應一併繳納上訴審裁判費。
中　　華　　民　　國　　110 　年　　11　　月　　11　　日
                                  書記官  江靜盈